【裁判字號】    99,台上,5202
【裁判日期】    990819
【裁判案由】    違反兒童及少年性交易防制條例
【裁判全文】
最高法院刑事判決            九十九年度台上字第五二０二號
上  訴  人  甲○○
選任辯護人  陳建維律師
上列上訴人因違反兒童及少年性交易防制條例案件，不服台灣高
等法院中華民國九十七年十一月十三日第二審判決（九十七年度
上訴字第四三九二號，聲請簡易判決處刑案號：台灣台北地方法
院檢察署九十七年度偵字第九四五０號），提起上訴，本院判決
如下：
    主  文
上訴駁回。
    理  由
按刑事訴訟法第三百七十七條規定，上訴於第三審法院，非以判
決違背法令為理由，不得為之。是提起第三審上訴，應以原判決
違背法令為理由，係屬法定要件。如果上訴理由書狀並未依據卷
內訴訟資料，具體指摘原判決不適用何種法則或如何適用不當，
或所指摘原判決違法情事，顯與法律規定得為第三審上訴理由之
違法情形，不相適合時，均應認其上訴為違背法律上之程式，予
以駁回。本件原審審理結果，認為上訴人甲○○違反兒童及少年
性交易防制條例之犯行明確，因而維持第一審所為論處上訴人以
電腦網路，刊登足以暗示人為性交易之訊息罪刑之判決，駁回上
訴人在第二審之上訴，已詳敘其調查、取捨證據之結果及憑以認
定犯罪事實之心證理由，並就上訴人否認犯行之供詞及所辯各語
認非可採，予以論述。查司法警察之任務在於打擊、追訴犯罪，
依「國家禁反言」之原則，自不能容認為追訴犯罪而挑唆發生或
製造犯罪，故警察職權行使法第三條第三項明文揭示：「警察行
使職權，不得以引誘、教唆人民犯罪或其他違法之手段為之」，
以資規範。誘捕偵查類型中之「犯意誘發型」，因係司法警察或
所吸收之線民以引誘、教唆犯罪之不正當手段，使原無犯罪意思
或傾向之人因而萌生犯意而實行犯罪行為，嚴重違反刑罰預防目
的及正當法律程序原則，應認屬於違法之誘捕偵查，其因此所取
得之證據不具正當性，對於公共利益之維護並無意義，應予絕對
排除，以強化被誘捕人基本權利之保護密度。至於為因應不同犯
罪類型之「機會提供型」誘捕偵查，乃行為人原已具有犯罪之意
思或傾向，僅因司法警察或其線民提供機會，以設計之方式，佯
與之為對合行為，使其暴露犯罪事證，俟著手於犯罪行為之實行
時，予以逮捕偵辦，實務上稱之為「釣魚偵查」，歸類為偵查技
巧之一環，因而被評價為合法之誘捕偵查。惟刑事法以不處罰單
純之犯意為原則，行為人之所以著手實行犯罪行為，係因司法警
察之加工介入，故此類誘捕偵查所取得之證據，仍應就司法警察
之蒐證作為，檢驗其取證要件是否符合法定程序，包括司法警察
介入之程度如何，資為判斷其之證據適格，應否透過刑事訴訟法
第一百五十八條之四為衡酌，並非一概即可無條件承認其證據能
力。本件上訴人在「豆豆聊天室」網站，使用暱稱「藥包咩」登
入上網，原判決綜核全案證據資料，憑以判斷認定該暱稱因與「
要包妹」諧音，又有「包」字，隱喻有包養之意，依一般經驗法
則及現今多元文化層次價值觀所形成之溝通模式，在網路次文化
屬性上實屬傳遞性交易訊息，足以暗示促使不特定人與之為性交
易等情，要屬事實審法院審判職權之適法行使，不容任意指摘。
而該暱稱既為上訴人自行選擇使用，顯非出於警方之設計教唆，
且一經登錄於電腦網路上，犯罪即已成立，至於化名「娃娃」之
員警蔡佳華嗣後與上訴人交談、問及「包養」之事，僅為確認上
訴人之犯意及實行逮捕作為而已。上訴人既非由員警以引誘犯罪
之不正當手段使之因而萌生犯意而實行犯罪，再進而蒐集其犯罪
之證據或予以逮捕偵辦，與所謂「犯意誘發型」之誘捕偵查（即
陷害教唆）之要件不符，而屬於「機會提供型」之誘捕偵查。另
警察在搜證過程中，其取證方法亦未違反法定程序，所取得之證
據自具證據能力。上訴人仍執前詞，徒以本件係屬陷害教唆云云
，執以指摘原判決違法，自無可取，並非適法之第三審上訴理由
。又上開網站雖有公告設定各網頁之年齡區塊，然並未採取嚴格
管制措施，任何不特定人包括未滿十八歲者均可自由瀏覽，究不
符司法院釋字第六二三號解釋所稱之「必要之隔離措施」，原判
決已說明難執為上訴人有利認定之理由，並無違誤。上訴意旨置
原判決所為明白論斷於不顧，仍持已為原判決指駁之陳詞再事爭
辯，或對於事實審法院取捨證據與自由判斷證據證明力之職權行
使，徒以自己之說詞，任意指為違法，或單純為事實上枝節性之
爭辯，要與法律規定得為第三審上訴理由之違法情形，不相適合
。依上所述，本件上訴違背法律上之程式，應予駁回。
據上論結，應依刑事訴訟法第三百九十五條前段，判決如主文。
中    華    民    國  九十九  年    八    月   十九   日
                      最高法院刑事第十三庭
                          審判長法官  賴  忠  星
                                法官  呂  丹  玉
                                法官  吳      燦
                                法官  蔡  名  曜
                                法官  葉  麗  霞
本件正本證明與原本無異
                                      書  記  官
中    華    民    國  九十九  年    八    月  二十三  日
                                                      Q

司法院資訊處製作；財團法人民間司法改革基金會備份。
